臺灣高等法院高雄分院刑事判決　　　　110年度上訴字第575號
上　訴　人　臺灣屏東地方檢察署檢察官
被　　　告　林育姍


　　　　　　林雅慧


上列上訴人因被告偽造文書等案件，不服臺灣屏東地方法院109
年度簡上字第185 號，中華民國110 年4 月7 日第一審判決（起
訴案號：臺灣屏東地方檢察署108 年度偵字第7819號），提起上
訴，本院判決如下：
    主  文
上訴駁回。
    理  由
一、經本院審理結果，認第一審判決對被告林育姍、林雅慧2 人
    被訴刑法第216 條、第210 條之行使偽造文書罪為無罪之諭
    知，核無不當，應予維持，並引用第一審判決書記載之理由
    如附件。
二、檢察官上訴意旨略以：㈠本件縱然被繼承人林清港生前曾將
    郵局帳戶、臺銀帳戶之存摺、印鑑及密碼交予被告2 人，並
    委由被告2 人提領款項，惟該委任關係亦因林清港死亡而消
    滅，被告2 人依法即不得再以授權人之名義為任何法律行為
    ，故被告2 人推由被告林育姍持林清港之郵局提款卡提款、
    填寫郵政存簿儲金提款單與臺銀東港分行取款憑條，並蓋用
    林清港印鑑以提領款項的行為，構成偽造私文書、行使偽造
    私文書之犯行。㈡被告林育姍倘為處理林清港之後事始提領
    上開款項，應可先與殯葬業者確認金額，提領數額自應與前
    開確定金額相符，然被告2 人一次即提領新臺幣（下同）10
    0 多萬元，顯然其等主觀是否果無行使偽造文書之犯意？即
    有疑義，原判決未查且未予說明，即有認事之違誤等語云云
    。另檢察官於本院審判庭表示被告2 人於提款時明知林蔚松
    就遺囑是會有爭執，卻依然將林清港帳戶款項提領一空，以
    避免事後林蔚松之爭議。被告2 人所提領之金額遠遠超過林
    清港喪葬所需費用，且餘下的錢還在被告林育姍的帳戶內。
    且被告2 人在提領之際也可先告知告訴人，讓告訴人有反應
    或應對的機會，但被告2 人未告知林蔚松，執意提領，與一
    般單純不知而將款項提出支付喪葬費之情形不同，被告2 人
    似為避免事後林蔚松就遺囑為爭執，被告2 人主觀上有偽造
    文書犯意，也有不法意圖；雖就本件代筆遺囑內容不爭執，
    但林蔚松不因此喪失繼承權，縱然林蔚松因代筆遺囑而沒有
    繼承權，但認林蔚松的小孩仍有為林清港之代位繼承人之可
    能性。且依據代筆遺囑之見證人謝秀玟及許美鳳均陳述林清
    港立代筆遺囑之目的是為了保護他的孫子，被告二人既是林
    清港的近親，林清港更不可能對被告二人就其立遺囑之目的
    為隱瞞云云。
三、第二審判決書，得引用第一審判決書所記載之證據及理由，
    對案情重要事項第一審未予論述，或於第二審提出有利或不
    利於被告之證據或辯解不予採納者，應補充記載其理由，刑
    事訴訟法第373 條定有明文。經查：
  ㈠檢察官就被告犯罪事實，應負舉證責任，並指出證明之方法
    ；又犯罪事實應依證據認定之，無證據不得認定犯罪事實；
    不能證明被告犯罪者，應諭知無罪之判決，刑事訴訟法第16
    1 條第1 項、第154 條第2 項、第301 條第1 項分別定有明
    文。而認定不利於被告之證據須依積極證據，苟積極證據不
    足為不利於被告事實之認定，即應為有利被告之認定，更不
    必有何有利之證據；又犯罪事實之認定，應憑證據，如無相
    當之證據，或證據不足以證明，自不得以推測或擬制之方法
    ，以為裁判之基礎。另依刑事訴訟法第161 條第1 項規定，
    檢察官對於起訴之犯罪事實，仍應負提出證據及說服之實質
    舉證責任，倘其所提出之證據，不足為被告有罪之積極證明
    ，或其指出證明之方法，無從說服法院以形成被告有罪之心
    證，基於無罪推定之原則，自應為被告無罪判決之諭知（最
    高法院30年上字第816 號、40年台上字第86號、92年台上字
    第128 號判例意旨參照）。
  ㈡按犯罪除有客觀符合犯罪構成要件之行為外，仍須有主觀之
    犯罪故意，此從刑法第12條第1 、2 項規定「行為非出於故
    意或過失者不罰。過失行為之處罰，以有特別規定者，為限
    。」即明。本件被告2 人對於檢察官起訴書所載之客觀事實
    並不否認，惟否認有偽造文書之故意；原判決已說明被告2
    人客觀行為上已該當偽造私文書並持以行使之構成要件，惟
    被告2 人主觀上確信其等有權處分其父林清港遺產，誤認自
    己有權製作，其等主觀上就其等行為可能對金融機構對於帳
    戶資料管理正確性及其他繼承人造成損害乙情欠缺認識，難
    遽以行使偽造私文書罪相繩等旨。核其理由並無違背論理及
    經驗法則。
  ㈢本件代筆遺囑內容明確，檢察官及被告等均不爭執，且該代
    筆遺囑亦經原審家事庭於109 年12月28日以109 年度家繼訴
    字第23號判決確認告訴人林蔚松就被繼人林清港之遺產，其
    繼承權不存在，被告2 人確信其2 人為繼承人而處理其父林
    清港之遺產，縱其2 人為處理其父喪葬事宜而將存款全數領
    出，亦係基於2 人確信林蔚松無繼承權而為之，實難以其等
    就法律上之不知，而推認其2 人主觀上有認識故意為偽造文
    書之犯行。
  ㈣至於被告2 人於民事案件以調解方式同意林蔚松取得其父林
    清港之遺產，此已與上開代筆遺囑之真意不同，亦並不因之
    即可推認被告2 人事前應有林蔚松有繼承權之認知而故意將
    林蔚松排除，不讓林蔚松知情，而為被告2 人不利之認定。
  ㈤又按所謂代位繼承係指民法第1138條所定第1 順序之繼承人
    ，有於繼承開始前死亡或喪失繼承權者，由其直系血親卑親
    屬代位繼承其應繼分，同法第1140條定有明文。查林蔚松係
    由被繼承人其父林清港以代筆遺囑明示將林蔚松之繼承權剝
    奪。縱使林蔚松之子女仍有為代位繼承人之可能性，且證人
    謝秀玟曾於原審家事案件證述：我有聽林清港說他兒子不孝
    ，說要做這份遺囑保護他的孫子等語。然代筆遺囑並無如此
    記載，且被告2 人否認知情，而本案情形之代位繼承問題，
    係極專業之法律知識，被告2 人未能知悉實與事理無違，被
    告2 人誤認其等為全部繼承人，有權利以林清港名義填寫取
    款憑條，並蓋用「林清港」印章，尚難謂有偽造私文書加以
    行使之犯意。
四、綜上所述，被告2 人否認有偽造文書之故意，應屬可採，從
    而公訴人所持之前開論據，均無法採為認定被告犯罪之證據
    ，依檢察官所舉之證據，尚未達於通常一般之人均不致有所
    懷疑，而得確信其為真實之程度；此外，本院依卷內現存全
    部證據資料，復查無其他證據足資認定被告確有檢察官所起
    訴之犯行，即屬不能證明被告犯罪，揆諸前開說明，自應為
    被告無罪之諭知。原審因而以不能證明被告2 人犯罪，而為
    被告等無罪之諭知，核無違誤。檢察官上訴意旨，猶執前詞
    ，指摘原判決不當，為無理由，應予駁回。
據上論結，應依刑事訴訟法第368 、373 條，判決如主文。
本案經檢察官楊士逸聲請簡易判決處刑，檢察官周亞蒨提起上訴
，檢察官許怡萍到庭執行職務。
中    華    民    國   110    年    10    月    19    日
                  刑事第一庭    審判長法  官  蔡國卿
                                      法  官  林家聖
                                      法  官  惠光霞
以上正本證明與原本無異。
檢察官如不服本判決，如認有刑事妥速審判法第9 條之理由，應
於收受本判決後20日內向本院提出上訴書狀，其未敘述上訴理由
者，並得於提起上訴後20日內向本院補提理由書狀（均須按他造
當事人之人數附繕本）「切勿逕送上級法院」。
刑事妥速審判法第9條規定：
除前條情形外，第二審法院維持第一審所為無罪判決，提起上訴
之理由，以下列事項為限：
一、判決所適用之法令牴觸憲法。
二、判決違背司法院解釋。
三、判決違背判例。
刑事訴訟法第377條至第379條、第393條第1款規定，於前項案件
之審理，不適用之。
中    華    民    國   110    年    10    月    19    日
                                      書記官  黃月瞳
　
附件：
臺灣屏東地方法院刑事判決            109年度簡上字第185號
上  訴  人
即  被  告  林育姍
            林雅慧
共      同
選任辯護人  曾慶雲律師
上列上訴人即被告因偽造文書案件，不服本院中華民國109 年7
月30日109 年度簡字第82號所為之第一審刑事簡易判決（聲請簡
易判決處刑案號：臺灣屏東地方檢察署108 年度偵字第7819號）
，提起上訴，本院管轄之第二審合議庭認應依通常程序審理，逕
為第一審判決如下︰
    主  文
原判決撤銷。
林育姍、林雅慧均無罪。
    理  由
一、聲請簡易判決意旨略以：被告林雅慧、林育姍2 人（下稱被
    告2 人）為姊妹，渠等與告訴人林蔚松係姊弟，被告林雅慧
    與林育姍明知其等父親林清港於民國107 年10月23日死亡後
    之遺產，依法應屬全體繼承人公同共有，未經法定繼承人即
    告訴人林蔚松之同意，不得單獨就遺產為法律上或事實上處
    分行為，竟共同基於行使偽造私文書之犯意聯絡，為下列行
    為：
(一)於如附表所示之107 年10月24日上午10時40分許至107 年10
    月26日上午9 時58分間，盜用林清港所有之中華郵政股份有
    限公司（下稱郵局）存摺（帳號000-0000000-0000000 號）
    、提款卡、印鑑章等物，由被告林育姍至銀行、郵局之ATM
    自動櫃員機以上開帳戶之提款卡提領如附表所示之款項，或
    至郵局冒用林清港之名義，填具郵政存簿儲金提款單，並在
    該提款單之「請蓋原留印鑑」欄上盜蓋林清港之印文，用以
    偽造林清港本人辦理領取存款之私文書，並持向不知情之郵
    局承辦人員為行使，致承辦人員誤信被告林育姍係林清港所
    授權提領之人，而交付林清港上開郵局帳戶內之存款新臺幣
    （下同）5,950 元予被告2 人。
(二)再於如表所示之時間，盜用林清港所有之臺灣銀行存摺（帳
    號000000-000000 號、000000-000000 號，聲請簡易判決處
    刑書贅載000000-000000 號）、提款卡、印鑑章等物，由被
    告林育姍至臺灣銀行東港分行以上開帳戶之存摺、印章提領
    如附表所示之款項，填具臺灣銀行取款憑條（下稱取款憑條
    ），並在取款憑條之「原留印鑑」一欄上盜蓋林清港之印文
    ，用以偽造林清港本人辦理領取存款之私文書，並持向不知
    情之臺灣銀行承辦人員為行使，致承辦人員誤信被告林育姍
    係林清港所授權提領之人，而交付林清港上開臺灣銀行帳戶
    內之款項予被告林育姍。被告2 人上開行為足生損害於告訴
    人林蔚松之財產權，以及郵局與臺灣銀行對於存款戶資料管
    理之正確性。因認被告2 人所為，均係涉犯刑法第216 條、
    第210 條之行使偽造私文書罪嫌云云。
二、按犯罪事實應依證據認定之，無證據不得認定犯罪事實；不
    能證明被告犯罪者，應諭知無罪之判決，刑事訴訟法第154
    條第2 項、第301 條第1 項分別定有明文。又檢察官對於起
    訴之犯罪事實，應負提出證據及說服之實質舉證責任。倘其
    所提出之證據，不足為被告有罪之積極證明，或其指出證明
    之方法，無從說服法院以形成被告有罪之心證者，基於無罪
    推定之原則，自應為被告無罪判決之諭知。又刑法上偽造文
    書之偽造，係指無製作權而擅自製作而言，必行為人具有無
    製作權之認識，始克與擅自製作相當，否則行為人因欠缺偽
    造之故意，即難以刑法第210 條之罪相繩（最高法院102 年
    度台上字第468 號判決參照）。
三、公訴意旨認被告2 人涉有刑法第216 條、第210 條之行使偽
    造私文書罪嫌，係以被告2 人於偵查中之陳述、告訴人林蔚
    松於偵查中之指述、林清港之臺灣銀行東港分行帳戶存摺存
    款歷史明細、林清港之郵局帳戶交易明細、臺灣銀行取款憑
    條、臺灣銀行匯款申請書代傳票、中華郵政股份有限公司屏
    東郵局108 年10月9 日屏營字第1082900597號函暨附件郵政
    存簿儲金提款單等資料為憑。
四、訊據被告2 人固坦承合意由被告林育姍於附表所示時間、以
    附表所示方式，提領如附表所示林清港之郵局、臺灣銀行帳
    戶內款項，且未將上開領款之事告知告訴人林蔚松等事實，
    然堅詞否認涉犯行使偽造私文書及詐欺等犯行，並辯稱：其
    2 人是依林清港之遺囑去執行，認為告訴人已無繼承權等語
    ；其等辯護人則為被告2 人辯稱：依據林清港之遺囑，已剝
    奪告訴人之繼承權，故被告2 人主觀上認為其等有權處置林
    清港之遺產，又被告2 人提領如附表所示款項，主要係支付
    林清港之喪葬等費用，被告2 人亦無不法所有之意圖，且欠
    缺違法意思的認知等語。
五、經查：
(一)林清港育有2 女1 子，即被告林雅慧、林育姍與告訴人林蔚
    松，林清港於107 年10月23日死亡等情，業據被告2 人自承
    在卷，並有被告2 人、告訴人、林清港之個人戶籍資料查詢
    結果及林清港之死亡證明書等在卷可參（見本院109 年度家
    繼訴字第23號影卷〈下稱家繼訴卷〉卷一第12至15頁；臺灣
    屏東地方檢察署108 年度他字第1733號卷〈下稱他1733卷〉
    第21頁）。又被告2 人明知林清港業已死亡，仍合意由被告
    林育姍先後於附表所示時間、以附表所示方式，提領如附表
    所示林清港之郵局、臺灣銀行帳戶內款項，且未將上開領款
    之事告知告訴人等情，亦據被告2 人坦承在卷（見臺灣屏東
    地方檢察署108 年度偵字第7819號卷〈下稱偵7819卷〉第13
    至14頁；本院簡上卷第152 頁、第166 頁），並有林清港之
    臺灣銀行東港分行帳號000000-000000 號、000000-000000
    號帳戶存摺存款歷史明細查詢、郵局帳戶交易明細、臺灣銀
    行取款憑條、臺灣銀行匯款申請書代傳票及中華郵政股份有
    限公司屏東郵局108 年10月9 日屏營字第1082900597號函暨
    附件郵政存簿儲金提款單等附卷足憑（見他1733卷第22至23
    頁、第25至28頁；偵7819卷第34至35頁），此部分事實亦堪
    認定。是被告2 人確有於林清港已死亡之情形下，於附表所
    示時間、以附表所示方式，推由被告林育姍提領如附表所示
    林清港之郵局、臺灣銀行帳戶內款項之客觀行為，先予敘明
    。
(二)被告2 人所涉行使偽造私文書罪部分
    被告2 人於提領如附表編號4 至6 所示款項時，明知林清港
    已死亡，林清港實際上無可能授權或同意被告2 人提領該等
    款項，被告2 人仍以林清港名義，於如附表編號4 至6 所示
    之郵政存簿儲金提款單、臺灣銀行取款憑條上蓋用林清港之
    印章，以林清港名義製作上開文書後，持向如附表編號4 至
    6 所示金融機構承辦人員行使等事實，業據本院認定如前，
    則被告2 人所為客觀上固已該當偽造私文書（即郵政存簿儲
    金提款單、臺灣銀行取款憑條）並持以行使之行為。然：
  1.刑法第210 條之偽造文書，以無製作權之人冒用他人名義而
    製作該文書為要件之一，如果行為人基於他人之授權委託，
    即不能謂無製作權，自不成立該條之罪，最高法院47年台上
    字第226 號著有判例。而該條之罪，既屬故意犯之處罰規定
    ，自應以行為人明知自己無製作權仍冒用他人名義製作文書
    ，始能構成是項罪名，如行為人誤認自己有權製作文書，即
    欠缺偽造文書之故意，不在偽造文書罪處罰之列（最高法院
    88年度台上字第3808號判決、102 年度台上字第468 號判決
    參照）。次按人之權利能力，始於出生，終於死亡；繼承，
    因被繼承人死亡而開始；繼承人有數人時，在分割遺產前，
    各繼承人對於遺產全部為公同共有，民法第6 條、第1147條
    、第1151條分別定有明文。是被繼承人財產上之一切權利、
    義務（專屬於被繼承人本身者除外），因被繼承人死亡而開
    始繼承，由繼承人承受，而遺產之法律行為，亦當由繼承人
    為之。又遺產之分割，可由被繼承人以遺囑指定分割或由全
    體繼承人協議分割，如無遺囑指定，且全體繼承人亦無法達
    成分割之協議，則得請求法院為裁判分割。而被繼承人以遺
    囑指定分割遺產，並無物權之效力，必待遺囑執行人依遺囑
    內容執行分割；或繼承人履行遺囑所定遺產分割之義務後，
    各繼承人始取得分受遺產之單獨所有權，否則該遺產仍屬繼
    承人全體公同共有。
  2.林清港生前於107 年9 月18日立有代筆遺囑（下稱系爭遺囑
    ），內容主要為：「一、因兒子林蔚松不孝，多次企圖謀害
    本人，大逆不道，故不得繼承本人遺產。二、本人全部遺產
    ，由長女林雅慧、次女林育姍平均繼承」，指定鄭婯淇、謝
    秀玟、許美鳳等3 人為見證人，並由鄭婯淇筆記、宣讀、講
    解，經林清港認可後，記明日期及代筆人之姓名，再由見證
    人全體及立遺囑人林清港簽名等情，業據證人鄭婯淇於本院
    另案家事案件審理時結證：林清港有慢性病，他說財產不想
    給他兒子，所以要預立遺囑，因為他有糖尿病，眼睛退化，
    還在洗腎，所以請我代筆；這份代筆遺囑是林清港講，我寫
    的；遺囑內容寫到林蔚松不孝，因為林清港有糖尿病在打胰
    島素，胰島素要冰冰箱冰存，林蔚松曾經在胰島素裡面加水
    進去稀釋胰島素，這件事林清港跟我講的，如果胰島素劑量
    不夠的話，輕則會低血糖，重則會休克……林清港還曾經說
    林蔚松把沙子灌進去他摩托車的油箱裡面，這樣機車會熄火
    故障；沒聽過林清港講過林蔚松毆打他，但是好像有辱罵三
    字經之類的，因為林蔚松會跟林清港要錢，要不到就會罵他
    ；該份遺囑是林清港親自簽名等語（見本院家繼訴卷二第19
    至21頁），另證人謝秀玟於本院另案家事案件審理時證述：
    製作遺囑的過程，我們就進去聽林清港講，然後由鄭婯淇寫
    遺囑；遺囑是林清港親自簽名；我有聽林清港講遺囑內容，
    也有確認過遺囑內容才簽名；我有聽林清港說他兒子不孝，
    說要做這份遺囑保護他的孫子等語（見本院家繼訴卷二第21
    頁至第22頁反面）；證人許美鳳於本院另案家事案件審理時
    證述：我們學姐鄭婯淇找我們去做見證人，大概下午兩點多
    的時候，林清港口述，學姐寫；我有在場見證製作遺囑的過
    程，也有確認過遺囑的內容；遺囑是林清港親自簽名等語（
    見本院家繼訴卷二第22頁反面至24頁），互核上開證人之證
    言大致相符，並有系爭遺囑在卷可憑（見本院家繼訴卷一第
    6 頁），此部分事實堪以認定。再者，被告2 人嗣向本院家
    事庭對告訴人提起確認繼承權不存在訴訟，經本院家事庭於
    109 年12月28日以109 年度家繼訴字第23號判決確認林蔚松
    就被繼承人林清港如該判決附表所示之遺產（其中含本判決
    附表編號5 至6 所示之臺灣銀行帳戶存款），其繼承權不存
    在等情，有本院109 年度家繼訴字第23號民事判決在卷可佐
    （見本院簡上卷第113 至125 頁），並經本院依職權調取本
    院109 年度家繼訴字第23號案卷核閱屬實。從而，依系爭遺
    囑內容所示，林清港已表示林蔚松不得繼承遺產，全部遺產
    由被告2 人平均繼承，則被告2 人辯稱因持有系爭遺囑，主
    觀上確信其等有權處分林清港遺產等語，尚屬有據。
  3.承前1.說明，於尚未分割遺產前，林清港之遺產即如附表所
    示帳戶內之存款仍應屬全體繼承人公同共有，故被告2 人未
    經其他繼承人之同意，持用林清港之印章，製作如附表編號
    4 至6 所示文書後進而行使，以提領如附表編號4 至6 所示
    款項，客觀上固然足以生損害於其他繼承人，該當於行使偽
    造私文書罪之客觀構成要件。然就偽造文書罪之主觀構成要
    件言之，被告2 人基於系爭遺囑所載內容，主觀上認為林蔚
    松已無繼承權，其等可全權處置林清港之存款，進而認其等
    有權製作提款相關文書，尚屬有據，前已敘及，難認被告2
    人具備偽造文書之主觀犯意。再者，被告2 人基於系爭遺囑
    內容，認其等有權提領如附表所示林清港之存款，及金融機
    構係依約給付款項予出示正確印鑑和存摺之人，其等主觀上
    就其等行為可能對金融機構對於帳戶資料管理正確性及其他
    繼承人造成損害乙情欠缺認識，亦非無憑，自難遽以行使偽
    造私文書罪相繩。
  4.另公訴意旨雖認被告2 人就如附表編號1 至3 部分亦構成行
    使偽造私文書罪嫌，惟如附表編號1 至3 所示提款方式，係
    被告林育姍持金融卡至自動櫃員機提款乙節，業據被告林育
    姍陳明在卷（見偵7819卷第14頁），並有郵局帳戶交易明細
    可參（見他1733卷第25頁），然以自動櫃員機提款，縱有輸
    入「密碼」數字，目的乃使電腦辨識其與原先所設定者是否
    相符，並以此判定其是否確係有權使用該金融卡之人，而接
    受其後續之指令，該「密碼」並未在磁帶、磁碟上儲存（記
    載），亦非對已有之程式或資訊、資料予以變更（竄改或塗
    去），不合乎「永續狀態中記載一定意思或觀念」之刑法文
    書概念，且僅為瞬間之辨識，並不存在於一定物體上，亦不
    能與印章、印文、署押同視，尚難繩以刑法第216 條、第22
    0 條、第210 條之行使偽造準私文書罪名，有最高法院81年
    度第11次刑事庭會議決議參照，是此部分與行使偽造私文書
    罪之客觀構成要件不合，附此敘明。
(三)被告2 人所涉非法由自動付款設備取財、詐欺取財罪部分
    被告2 人提領如附表所示款項後，將其中65萬3,709 元用以
    支付林清港之醫療、喪葬費用及其他稅費等情，業據被告2
    人自述在卷（見他1733卷第52至53頁），並有被告2 人提出
    之清單、收據、感謝函、匯款回條聯、費用明細表、107 年
    地價稅繳款書、郵政匯票申請書等件在卷足憑（見本院簡字
    卷第30至43頁），此部分事實應堪認定。而有關林清港之醫
    療、喪葬費用及其他稅費，本應由全體繼承人共同負擔，被
    告2 人領取林清港如附表所示存款，將其中65萬3,709 元用
    以支付前揭稅費，就此部分顯屬為全體繼承人利益之行為，
    並非出於不法所有之意圖。又無論刑法第339 條第1 項之詐
    欺取財罪或同法第339 條之2 第1 項之非法由自動付款設備
    取財罪之成立，均以意圖為自己或第三人不法所有為要件，
    此觀上開條文規定甚明。查林清港生前已立有系爭遺囑，業
    據前述，是被告2 人於林清港死亡後，為辦理林清港之喪葬
    事宜與支付林清港之相關稅費，及其等因持有系爭遺囑，主
    觀上認其等有處分林清港遺產之權利，乃未經告訴人之同意
    或授權，擅自提領如附表所示林清港之存款，行事雖有不當
    ，然被告2 人確有支付林清港之前揭稅費，且依據客觀存在
    之遺囑內容，相信其等有權處分林清港之遺產，並非毫無根
    據，堪認被告2 人於提領如附表所示款項時，主觀上應無不
    法所有之意圖，自難逕以非法由自動付款設備取財罪或詐欺
    取財罪相繩。
六、綜上所述，檢察官所舉事證，僅能證明形式上被告2 人有未
    經其他繼承人之授權或同意，擅自提領如附表所示林清港名
    下存款之事實，然被告2 人提領如附表所示款項用以支付林
    清港之醫療、喪葬費用及其他稅費，係為全體繼承人之利益
    所為，並無不法所有之意圖，且被告2 人基於系爭遺囑之內
    容，認為其等有權處分林清港之遺產，欠缺偽造私文書之故
    意及可能致生損害於金融機構或其他繼承人之認識，亦與非
    法由自動付款設備取財罪、詐欺取財罪或行使偽造私文書罪
    之主觀構成要件不符，而無從認定被告2 人前開所為該當刑
    法之行使偽造私文書、非法由自動付款設備取財及詐欺取財
    等罪名，屬不能證明被告2 人犯罪，而應為其等無罪之諭知
    。原判決認被告2 人涉有行使偽造私文書、非法由自動付款
    設備取財及詐欺取財犯行，並予論罪科刑，容有未洽。被告
    2 人提起上訴，否認犯罪，指摘原判決不當，為有理由，應
    由本院合議庭撤銷原判決，對被告2 人為無罪之諭知。
七、適用簡易判決處刑之案件，所科之刑以宣告緩刑、得易科罰
    金之有期徒刑及拘役或罰金為限，此觀刑事訴訟法第449 條
    第3 項規定甚明。又刑事訴訟法第455 條之1 第3 項規定，
    對於簡易判決之上訴，準用同法第三編第一章及第二章之規
    定。是管轄第二審之地方法院合議庭受理簡易判決上訴案件
    ，應依通常程序審理。其認案件有刑事訴訟法第452 條所定
    第一審應適用通常程序審判而不得適用簡易程序審判之情形
    者，依同法第455 條之1 第3 項準用第369 條第2 項之規定
    意旨，應撤銷原簡易判決，逕依通常程序為第一審判決（最
    高法院91年台非字第21號判例、92年度台非字第352 號判決
    參照）。本案經本院審理後，認應為無罪之諭知，業如前述
    ，而有刑事訴訟法第452 條所定第一審應適用通常程序審判
    而不得適用簡易程序審判之情形，揆之前揭說明，本院合議
    庭爰依刑事訴訟法第455 條之1 第3 項準用同法第369 條第
    2 項之規定意旨，撤銷原判決，自為第一審無罪之判決。
據上論斷，應依刑事訴訟法第455 條之1 第1 項、第3 項、第45
2 條、第451 條之1 第4 項但書第3 款、第369 條第1 項前段、
第2 項、第364 條、第301 條第1 項，判決如主文。
本案經檢察官楊士逸聲請簡易判決處刑，檢察官周亞蒨到庭執行
職務。
中    華    民    國   110    年    4     月    7     日
                  刑事第三庭    審判長法  官  鍾佩真
                                      法  官  張瑞德
                                      法  官  楊子龍
以上正本證明與原本無異。
如不服本判決，應於收受判決後20日內向本院提出上訴書狀，並
應敘述具體理由；其未敘述上訴理由者，應於上訴期間屆滿後20
日內向本院補提理由書（均須按他造當事人之人數附繕本）「切
勿逕送上級法院」。
中    華    民    國   110    年    4     月    7     日
                                      書記官  林靜慧
附表：
┌──┬───────┬──────┬──────┬──────┬──────┐
│編號│提領時間      │提領帳戶    │行使之私文書│提領地點或方│提領款項（新│
│    │              │            │            │式          │臺幣）      │
├──┼───────┼──────┼──────┼──────┼──────┤
│ 1  │107 年10月24日│林清港郵局帳│     無     │跨行ATM提款 │ 2萬元      │
│    │上午10時40分許│號000-000000│            │            │            │
├──┼───────┤0-0000000號 ├──────┼──────┼──────┤
│ 2  │107 年10月25日│帳戶        │     無     │卡片ATM提款 │ 6萬元      │
│    │下午5 時45分許│            │            │            │            │
├──┼───────┤            ├──────┼──────┼──────┤
│ 3  │107 年10月25日│            │     無     │卡片ATM提款 │ 6萬元      │
│    │下午5 時45分許│            │            │            │            │
├──┼───────┤            ├──────┼──────┼──────┤
│ 4  │107 年10月26日│            │郵政存簿儲金│臨櫃現金提款│ 5,950 元   │
│    │上午9 時58分許│            │提款單      │            │            │
├──┼───────┼──────┼──────┼──────┼──────┤
│ 5  │107 年10月26日│林清港臺銀帳│臺灣銀行取款│臺銀東港分行│31萬8,575 元│
│    │上午10時24分許│號000000-000│憑條        │臨櫃現金提款│            │
│    │              │111號帳戶   │            │            │            │
├──┼───────┼──────┼──────┼──────┼──────┤
│ 6  │107 年10月26日│林清港臺銀帳│臺灣銀行取款│臺銀東港分行│70萬4,725 元│
│    │上午10時25分許│號000000-000│憑條        │臨櫃現金提款│            │
│    │              │198號帳戶   │            │            │            │
└──┴───────┴──────┴──────┴──────┴──────┘